臺灣屏東地方法院刑事判決　　　　　　　100年度訴字第958號
公　訴　人　臺灣屏東地方法院檢察署檢察官
被　　　告　林肇和
上列被告因違反毒品危害防制條例案件，經檢察官提起公訴（10
0 年度毒偵字第1378號），因被告於準備程序中就被訴事實為有
罪之陳述，經告知簡式審判程序之旨，並聽取當事人之意見後，
經本院合議庭裁定由受命法官獨任進行簡式審判程序，茲判決如
下：
    主  文
林肇和施用第一級毒品，累犯，處有期徒刑壹年。
    事  實
一、林肇和前於民國88年間因施用毒品案件，經本院以88年度毒
    聲字第171 號裁定送勒戒處所觀察、勒戒後，因有繼續施用
    毒品傾向，再經本院以88年度毒聲字第2270號裁定令入戒治
    處所施以強制戒治，嗣經停止戒治及撤銷停止戒治，於90年
    3 月22日執行完畢（續執行另案徒刑），並由臺灣屏東地方
    法院檢察署檢察官以90年度戒毒偵字第106 號為不起訴處分
    確定。又於92年間因施用毒品案件，經本院以92年度毒聲字
    第1262號裁定令入戒治處所施以強制戒治，於92年11月20日
    入所執行後，適逢毒品危害防制條例修正施行，於93年1 月
    9 日免予執行釋放出所，所涉刑責部分則經本院以92年度57
    8 號判決判處有期徒刑1 年，再經臺灣高等法院高雄分院以
    93年度上訴字第101 號判決駁回上訴而確定，嗣經假釋、撤
    銷假釋，於97年3 月6 日縮刑期滿執行完畢。其復於97年間
    因施用毒品案件，經本院以97年度訴字第1130號判決判處有
    期徒刑1 年，再經臺灣高等法院高雄分院以97年度上訴字第
    1769號判決駁回上訴而確定，於99年2 月17日縮刑期滿執行
    完畢。
二、詎其於猶不知悔改，明知海洛因業經公告列為毒品危害防制
    條例第2 條第1 項第1 款之第一級毒品，非經許可，不得持
    有、施用，竟基於施用第一級毒品海洛因之犯意，於100 年
    5 月17日下午2 時55分許，在臺灣屏東地方法院觀護人室採
    尿時往前回溯96小時內之某時（不包含至觀護人室報到後至
    採尿前之期間），在其位在屏東縣萬巒鄉○○村○○路40號
    住處內，以將海洛因摻入香菸內點火燒烤後，吸食其霧化氣
    體方式，施用海洛因1 次。嗣因其為受保護管束人，於100
    年5 月17日因執行保護管束，至臺灣屏東地方法院檢察署觀
    護人室報到，經採集尿液送驗，檢驗結果呈嗎啡陽性反應，
    始悉上情。
二、案經臺灣屏東地方法院檢察署觀護人簽請同署檢察官自動檢
    舉後偵查起訴。
    理  由
一、按除被告所犯為死刑、無期徒刑、最輕本刑為3 年以上有期
    徒刑之罪或高等法院管轄第一審案件者外，於法院行準備程
    序進行中，被告先就被訴事實為有罪之陳述時，審判長得告
    知被告簡式審判程序之旨，並聽取當事人、代理人、辯護人
    及輔佐人之意見後，裁定進行簡式審判程序；受命法官行準
    備程序，與法院或審判長有同一之權限，刑事訴訟法第273
    條之1 第1 項、第279 條第2 項前段分別定有明文。查本件
    被告林肇和所犯非為死刑、無期徒刑、最輕本刑為3 年以上
    有期徒刑之罪或高等法院管轄第一審案件，其於本院100 年
    9 月13日準備程序進行中，先就前揭被訴事實為有罪之陳述
    （見本院卷第34頁），經受命法官告知簡式審判程序之旨，
    並聽取當事人之意見後，本院合議庭認無不得或不宜改依簡
    式審判程序進行之處，爰依刑事訴訟法第273 條之1 第1 項
    ，裁定本件由受命法官獨任進行簡式審判程序。並依刑事訴
    訟法第159 條第2 項、第273 條之2 規定，本件不適用同法
    第159 條第1 項關於傳聞法則之規定，證據調查亦不受同法
    第159 條第1 項、第161 條之2 、第161 條之3 、第163 條
    之1 及第164 條至第170 條規定之限制，合先敘明。
二、上揭事實，業據被告於本院準備程序及審理時均坦承不諱（
    見本院卷第34、37頁），另被告於100 年5 月17日下午2 時
    55分許所採集之尿液，經檢察官囑託台灣檢驗科技股份有限
    公司鑑定該尿液有無毒品反應，經該公司以EIA 酵素免疫分
    析法初步檢驗、並以GC／MS氣相層析／質譜儀法確認檢驗，
    結果判定被告尿液確呈嗎啡陽性反應等情，有臺灣屏東地方
    法院檢察署施用毒品犯受保護管束尿液檢體監管紀錄表、台
    灣檢驗科技股份有限公司100 年6 月8 日編號KH／2011／00
    000000號濫用藥物檢驗報告各1 紙在卷可稽（見偵卷第2 、
    4 頁）。又參諸海洛因於人體內可迅速代謝成6 －乙醯嗎啡
    ，然後轉變成嗎啡，根據Yong及Lik 在Bulletin on Narcot
    ics 所發表之報告，施用嗎啡、海洛因等藥物後1 小時，即
    可於尿液中檢出嗎啡等成分；毒品施用後於尿液可檢出之時
    間，受施用劑量及頻率、施用方式、飲水量之多寡、個人體
    質及其代謝情況等因素影響，因個案而異，一般可檢出之時
    間為海洛因服用後2 至4 天、嗎啡2 至4 天、安非他命1 至
    4 天、甲基安非他命1 至5 天、MDMA1 至4 天、大麻1 至10
    天各節，分經行政院衛生署管制藥品管理局90年5 月4 日管
    檢字第93902 號、92年3 月10日管檢字第0920001495號函述
    綦詳，為科學上之專業解釋，足為本院判斷之依據，是被告
    確有於上揭採尿時間往前回溯4 天即96小時內，施用海洛因
    ，至為灼然，適足補強被告自白，堪認被告自白與事實相符
    ，應屬真實。本件事證明確，被告犯行洵堪認定。
三、施用第一級毒品為犯罪行為，毒品危害防制條例第10條第1
    項定有處罰明文。故施用該毒品者，依前揭規定本應科以刑
    罰，惟基於施用毒品之人，兼有病患屬性，乃於刑事政策上
    對合於一定條件之施用者，依同條例第20條、第23條之規定
    ，施以觀察、勒戒及強制戒治之治療，期以保安處分替代刑
    罰，戒斷其身、心癮。惟亦僅限於「初犯」及「5 年後再犯
    」2 種情形，始應先經觀察、勒戒或強制戒治程序，不能逕
    行起訴，亦即設為施用毒品罪起訴條件之限制。但倘被告於
    5 年內已再犯，經依法再為保安處分或追訴處罰者，縱其第
    3 次（或第3 次以上）施用毒品之時間，在初犯之保安處分
    執行完畢釋放5 年以後，即非屬「5 年後再犯」之情形，且
    因前有「5 年內再犯」情形，顯見其再犯率甚高，原實施之
    保安處分無法收其實效，毋庸仍予寬典處遇，而應依該條例
    第10條逕予刑罰制裁（最高法院95年5 月9 日95年度第7 次
    刑事庭會議決議參照）。查被告有事實欄一所載之施用毒品
    紀錄，有臺灣高等法院被告前案紀錄表1 份在卷可按（見本
    院卷第6 至23頁），其於90年3 月22日強制戒治執行完畢後
    5 年內之92年間，即再犯施用毒品罪，揆之上揭說明，縱其
    本次施用毒品之時間已在上揭強制戒治執行完畢5 年之後，
    仍應依法追訴處罰。
四、海洛因為毒品危害防制條例第2 條第2 項第1 款所明定之第
    一級毒品，未經許可，不得持有及施用。是核被告林肇和所
    為，係犯同條例第10條第1 項之施用第一級毒品罪。又其持
    有海洛因後進而施用，其持有之低度行為應為其施用之高度
    行為所吸收，不另論罪。復被告有前揭事實欄一所載科刑執
    畢紀錄，有上揭被告前案紀錄表1 份在卷可按，其於99年2
    月17日受徒刑之執行完畢，5 年以內故意再犯本案有期徒刑
    以上之罪，為累犯，應依刑法第47條第1 項規定，加重其刑
    。爰審酌被告經觀察、勒戒及強制戒治，甚且經判處徒刑，
    均無法戒絕毒癮，再犯本案，顯無悔改之意，且無視於國家
    對於杜絕毒品犯罪之禁令，應予適當懲戒，惟酌其施用毒品
    係屬自戕行為，又犯罪手段亦未進而危害他人，所生損害非
    鉅，復念其犯後坦承犯行，態度尚佳等一切情狀，量處如主
    文所示之刑，以示儆懲。公訴人就被告上揭犯罪具體求處有
    期徒刑1 年4 月，惟本院認以量處如主文所示之刑為適當，
    公訴人之求刑，尚嫌過重，附此敘明。末查，被告持有供己
    施用之海洛因已施用耗盡，未扣案其所有供己施用海洛因所
    用之香菸已丟棄滅失，業據被告自承屬實（見本院卷第34頁
    ），且無證據證明現尚存在，爰不併予宣告沒收，末此敘明
    。
據上論斷，應依刑事訴訟法第273 條之1 第1 項、第299 條第1
項前段，毒品危害防制條例第10條第1 項，刑法第11條前段、第
47條第1 項，判決如主文。
本案經檢察官邱呂凱到庭執行職務。
中    華    民    國   100    年    9     月    27    日
                  刑事第五庭    法  官  黃柏霖
以上正本證明與原本無異。
如不服本判決應於收受判決後10日內向本院提出上訴書狀，並應
敘述具體理由；其未敘述上訴理由者，應於上訴期間屆滿後20日
內向本院補提理由書（均須按他造當事人之人數附繕本）「切勿
逕送上級法院」。
中    華    民    國   100    年    9     月    27    日
                                書記官  史安琪
附錄本案論罪科刑法條：毒品危害防制條例第10條第1 項。
毒品危害防制條例第10條
施用第一級毒品者，處 6 月以上 5 年以下有期徒刑。
施用第二級毒品者，處 3 年以下有期徒刑。